【裁判字號】    90,台上,6996
【裁判日期】    901115
【裁判案由】    妨害自由
【裁判全文】
最高法院刑事判決                                九十年度台上字第六九九六號
    上  訴  人  甲○○
右上訴人因妨害自由案件，不服台灣高等法院台中分院中華民國八十八年九月十四日
第二審判決（八十八年度上訴字第一一四○號，起訴案號：台灣苗栗地方法院檢察署
八十六年度偵字第二九六八號），提起上訴，本院判決如左：
    主  文
上訴駁回。
    理  由
按刑事訴訟法第三百七十七條規定，上訴於第三審法院，非以判決違背法令為理由，
不得為之。是提起第三審上訴，應以原判決違背法令為理由，係屬法定要件。如果上
訴理由狀並未依據卷內訴訟資料，具體指摘原判決不適用何種法則或如何適用不當，
或所指摘原判決違法情事，顯與法律規定得為第三審上訴理由之違法情形，不相適合
時，均應認其上訴為違背法律上之程式，予以駁回。本件上訴意旨略稱：證人徐仕俊
、鄭鴻騰均已為上訴人有利之證言，原審僅以徐、鄭二人均稱鄭鴻騰曾報警，即以「
如告訴人於上開時、地，未遭上訴人強押上車，鄭鴻騰又何須報警」云云，認徐、鄭
二人之證言係迴護之詞而不予採信，但並未進一步查明鄭鴻騰是否果已報警云云。
惟查：原判決綜核被害人李璧珍之指訴，證人李麗珍之證詞，上訴人坦認有於案發當
時曾與李璧珍、李麗珍同車至西山公墓旁之苗栗漁市場談論其父洪雲清與被害人李璧
珍交往之事，及毆打李璧珍之事實等證據，並參酌全案卷證資料，本於事實審法院推
理之作用，認定上訴人有共同以非法方法剝奪人之行動自由之犯行，已詳細說明其採
證認事之理由，所為論斷，亦俱有卷內資料可資覆按，從形式上觀察，並無違背法令
之情形。上訴意旨對原審之論斷，究係違背如何之經驗法則或論理法則，亦未依據卷
內資料為具體之指摘。而依卷內資料，徐仕俊、鄭鴻騰雖均為上訴人有利之證言，但
二人既均稱鄭鴻騰曾報警云云，原審據此以「如告訴人（李璧珍）於上開時、地未遭
被告（上訴人）強押上車，則證人鄭鴻騰又何須前往警局報案﹖」，據以認徐、鄭二
人所為證言，係迴護之詞，尚難憑信（原判決第五頁第五行至第九行），自已詳細說
明其對徐、鄭二人之證言不予採信之理由，且與卷內資料及證據法則，均無相悖（按
上訴人如未強拉李璧珍上車，以依其所稱係李璧珍自願上車云云，鄭鴻騰豈有向警報
案之必要）。況綜觀全卷，並無上訴人請求向警察局查證鄭鴻騰是否確曾報案之資料
，其於原審行言詞辯論前，審判長詢以「還有無其他證據要調查﹖」時，猶答稱：「
沒有」經記明筆錄在卷，則原審對此未再予調查，自亦無應於審判期日調查之證據未
予調查之違法。縱上所述，本件上訴意旨所指，與法律規定得為第三審上訴理由之情
形不相適合，其上訴違背法律上之程式，應予駁回。其另涉恐嚇危害安全罪部分，核
係屬刑事訴訟法第三百七十六條第一款之案件，依該法條規定，既經第二審判決，不
得上訴於第三審法院。又因此部分原判決認與上開駁回（剝奪他人行動自由）部分有
方法、結果之牽連關係，則牽連之重罪部分，上訴人之上訴既不合法，無從為實體上
審理，輕罪（恐嚇危害安全）部分，自亦無從適用審判不可分之法理，併同為實體上
之審判，亦應從程序上予以駁回。
據上論結，應依刑事訴訟法第三百九十五條前段，判決如主文。
中      華      民      國     九十     年     十一     月     十五     日
                              最高法院刑事第二庭
                                  審判長法官  莊  來  成
                                        法官  謝  俊  雄
                                        法官  白  文  漳
                                        法官  蘇  振  堂
                                        法官  陳  世  雄
      右正本證明與原本無異
                                              書  記  官
中      華      民      國     九十     年     十一     月    二十二    日


司法院資訊處製作；財團法人民間司法改革基金會備份。
